【裁判字號】    98,交聲,3664
【裁判日期】    981029
【裁判案由】    交管條例聲異
【裁判全文】
臺灣板橋地方法院交通事件裁定        98年度交聲字第3664號
原處分機關  交通部公路總局臺北區監理所蘆洲監理站
異  議  人
即受處分人  甲○○
上列異議人因違反道路交通管理處罰條例案件，對於交通部公路
總局臺北區監理所蘆洲監理站九十八年八月二十七日所為之北監
蘆字第裁四六－Ｃ00000000號裁決處分（原舉發案號：
臺北縣政府警察局三重分局北縣警交字第Ｃ00000000號
）聲明異議，本院裁定如下：
    主  文
異議駁回。
    理  由
一、原處分意旨略以：異議人即受處分人甲○○於民國（下同）
    九十八年二月八日十六時五十分許，騎乘車牌號碼ＤＬＫ－
    九八三號輕型機車，行經臺北縣三重市○○路○段三十巷、
    車路頭街口，因「紅燈左轉（於力行路二段三十巷由臺北縣
    蘆洲市往三重市方向行駛，左轉車路頭街）」違規，為臺北
    縣政府警察局三重分局執勤警員以北縣警交字第Ｃ0000
    0000號舉發違反道路交通管理事件通知單（下稱舉發通
    知單）當場攔停舉發，原處分機關遂依道路交通管理處罰條
    例第五十三條第一項、第六十三條第一項第三款（交通部公
    路總局臺北區監理所蘆洲監理站北監蘆字第裁四六－Ｃ00
    000000號違反道路交通管理事件裁決書漏載第三款）
    ，及違反道路交通管理事件統一裁罰基準表之規定，裁處罰
    鍰新臺幣（下同）四千五百元，並記違規點數三點。
二、異議意旨略以：異議人於九十八年二月八日十六時五十分許
    ，騎乘車牌號碼ＤＬＫ－九八三號輕型機車，由臺北縣三重
    市○○路○段往一段方向行駛，行經力行路二段三十巷與車
    路頭街口時，當時異議人行向之燈光號誌為綠燈，異議人往
    三重市方向左轉後，卻遇到警員而經警當場攔查，稱異議人
    違規紅燈左轉，然攔查之警員係躲在巷道內，應是未看清楚
    當時燈光號誌為綠燈，而對異議人是否違規判斷有誤，始有
    本件紅燈違規左轉之罰單，且舉發之警員又未提出異議人違
    規照片，如何可證明異議人確有紅燈左轉之違規行為，爰為
    此聲明異議云云。
三、按汽車（包括機器腳踏車）駕駛人，行經有燈光號誌管制之
    交岔路口闖紅燈者，處一千八百元以上五千四百元以下罰鍰
    ；又汽車駕駛人有道路交通管理處罰條例第五十三條之情形
    者，除依原條款處罰鍰外，並記違規點數三點，道路交通管
    理處罰條例第五十三條第一項、第六十三條第一項第三款分
    別定有明文。
四、經查：
（一）本件異議人於九十八年二月八日十六時五十分許，騎乘車
      牌號碼ＤＬＫ－九八三號輕型機車，於行經臺北縣三重市
      ○○路○段三十巷、車路頭街口，欲由力行路二段三十巷
      左轉車路頭街時，因「紅燈左轉」違規，為臺北縣政府警
      察局三重分局執勤警員當場攔停，並填製北縣警交字第Ｃ
      00000000號舉發通知單，異議人當場收受舉發通
      知單後，未於應到案日期前繳納罰鍰亦未向原處分機關陳
      述意見，原處分機關遂於九十八年八月二十七日以北監蘆
      字第裁四六－Ｃ00000000號違反道路交通管理事
      件裁決書（下稱裁決書），依道路交通管理處罰條例第五
      十三條第一項、第六十三條第一項第三款及違反道路交通
      管理事件統一裁罰基準表之規定，裁處異議人罰鍰四千五
      百元，並記違規點數三點，異議人於收受上開裁決書後，
      於九十八年九月三日向原處分機關陳述意見，原處分機關
      函請舉發單位調查結果，仍認異議人確有闖紅燈左轉之違
      規事實，異議人復提起異議等情，有上開舉發通知單、裁
      決書、交通部公路總局臺北區監理所蘆洲監理站交通違規
      陳述單及查詢、臺北縣政府警察局三重分局九十八年九月
      二十三日北縣警重交申字第０九八００四七七九七號函、
      聲明異議狀各一件附卷可稽。
（二）按圓形紅燈所顯示之意義其一為車輛面對圓形紅燈表示禁
      止通行，不得超越停止線或進入路口，道路交通標誌標線
      號誌設置規則第二百零六條第五款第一目定有明文；又按
      車輛面對圓形紅燈時仍逕予穿越路口至銜接路段，含左轉
      、直行、迴轉（依箭頭綠燈允許行駛者除外）即視為闖紅
      燈之行為，又目前交岔路口已繪設網狀黃線區者，以該範
      圍視作路口，有交通部八十二年四月二十二日交路字第０
      ０九八一一號函釋意旨參照。經查：
  (1)、證人即本件舉發之臺北縣政府警察局三重分局永福派出所
      警員劉義中就上開違規事實，已於本院訊問時具結證述明
      確，其證述：「當時我是騎乘警用機車，我是在執行巡邏
      勤務，我騎在車路頭街上，行進的方向是從永福街往力行
      路二段三十巷的方向行駛，在接近車路頭街與力行路二段
      三十巷交叉路口時，我的方向是綠燈，然後就看到交叉路
      口處，異議人騎乘機車從力行路二段三十巷左轉到車路頭
      街，往我的方向騎乘過來，我就馬上舉手示意異議人停車
      ，他就停車到路邊，我就馬上迴轉過去對他開單舉發（庭
      呈現場圖、照片）」、「照片一的部分就是力行路二段三
      十巷，當時異議人就是左轉到橋下，而橋下還是屬於車路
      頭街，我當時將異議人攔停的地點是在還沒有進入橋的旁
      邊。照片二部分，就是車路頭街往橋下拍照」、「（問：
      你當時接近路口時，你看到的你燈號為綠燈？）我前面已
      經有車輛通過該路口了，而我自己當時車速約二十左右，
      到達路口時，也可以通過了，而且我在橋下的時候，就已
      經看到前面路口是綠燈了」、「（問：異議人當時左轉過
      來時，你將異議人攔停時，你有無說什麼？）我說『先生
      ，你違規紅燈左轉』，異議人當時並沒有跟我有任何爭執
      」等語（見本院九十八年十月二十七日訊問筆錄）。
  (2)、按交通違規行為態樣甚多，若全數均以得即時利用之科學
      儀器取得證據，不但所費不貲，亦有實際執行上之困難，
      且依現有交通法規，並未就舉發交通違規行為，僅限於有
      科學儀器所採證據為證，而摒除單憑執法人員舉發之相關
      規定，此觀之道路交通管理處罰條例第七條、第七條之一
      、第七條之二規定甚明，而本件之「駕車行經有燈光號誌
      管制之交岔路口闖紅燈」違規，即屬此不限於須以科學儀
      器所採證據為證者。且交通案件所需之舉證狀態均稍縱即
      逝，除有恰好為警員拍照存證外，事後均無法還原現場狀
      態，故舉發當時現場之執勤警員自屬交通案件之重要證人
      。再參酌警員執行公務時，本身即受有行政懲處責任之監
      督，其到庭具結作證，更係以刑事責任擔保其證言之真實
      性，本件舉發警員既已到庭證述如上，證人與異議人間亦
      無任何嫌隙，當不至甘冒涉犯偽證罪之風險，僅為罰鍰處
      分即蓄意構陷異議人，且證人劉義中其開證言，並查無顯
      著瑕疵或與事實不符之處，亦無任何證據足資懷疑證人劉
      義中有何捏造事實違法取締之不法情事，是證人所為之上
      開證詞應值採信。
  (3)、又依現場道路環境觀之，異議人機車行向之臺北縣三重市
      ○○路○段三十巷、車路頭街口路面繪設有停止線，穿越
      停止線後之路面繪設有枕木紋斑馬線，再之後繪設有網狀
      黃線，上開路口處並無可能影響視線之遮蔽物，且該二條
      道路路口之燈光號誌係清晰可辨，亦無何遮蔽物可能影響
      用路人對燈光號誌變換之判斷，證人劉義中騎乘警用機車
      沿車路頭街行駛至力行路二段三十巷口，該處沿力行路二
      段之高架橋下雖種植有數棵樹木，惟並未遮蔽路口處用路
      人之視線，該處亦無視覺死角或可能致視線不清之屏障，
      證人騎乘機車至接近上開交岔路口處時，確可清楚辨識力
      行路二段三十巷及車路頭街口之燈光號誌，及該路口車輛
      行進之狀態，此觀證人提出之現場圖一紙及現場環境照片
      二張自明。是證人於舉發異議人違規時之位置，並無如異
      議人所指稱躲在巷道中未看清交通號誌及現場狀況等情，
      堪予認定。又異議人雖於本院審理中復辯稱伊於上揭時、
      地騎乘機車左轉當時，可能是綠燈之燈光號誌要變換之時
      ，然證人劉義中看見異議人機車違規時，證人行向之燈光
      號誌已變換為綠燈後一段時間，業經證人劉義中證述如上
      ，是以異議人行向之燈光號誌顯亦已轉換為紅燈多時，則
      異議人依規定即不得再行前行越過停止線又進入已繪設網
      狀黃線區之路口左轉，揆諸前揭說明，異議人於面對圓形
      紅燈時仍騎乘車輛進入路口後左轉至銜接路段，顯將危害
      其餘用路人之安全，確屬闖紅燈之違規無誤。異議人前開
      所辯，尚非可採。
（三）雖異議人另辯稱：當時警察是從伊後方追上來，才叫伊停
      車的，而伊停車的地點是通過橋下後旁邊有一家機車行前
      面，與警察所述之地點不符，其餘的想不起來云云。然觀
      諸上開現場環境照片二張所示，沿力行路二段三十巷之高
      架橋樑，其橋面橫向幅度並非甚寬，證人或因該處路段距
      離過短，致於舉發時間經過半年餘後誤記攔停異議人車輛
      之確切位置，然本件異議人於上揭時、地確有駕車行經有
      燈光號誌管制之交岔路口闖紅燈之違規行為，業如前述，
      異議人對於本件遭舉發違規之其餘情節既已不復記憶，而
      異議人所辯稱經攔停後之停車地點與證人上開證述之地點
      亦僅有些微差距，是縱若異議人之停車地點確有與證人所
      述不符之處，仍無礙於證人之其餘證述之真實，且異議人
      經攔停後，究係於何處停車接受舉發，亦與本件異議人是
      否有闖紅燈之違規無涉。異議人上開所辯，亦無足採。
（四）又違反道路交通管理事件統一裁罰基準表關於汽車駕駛人
      違反道路交通管理處罰條例第五十三條第一項之違規行為
      ，逾越應到案期限六十日以上，繳納罰鍰或到案聽候裁決
      者，處四千五百元罰鍰。異議人於本件經舉發當場即已收
      受舉發通知單，本件違規之應到案日期為九十八年二月二
      十三日，異議人於收受上開舉發通知單後，逾越應到案期
      限六十日以上，卻尚未繳納罰鍰亦未向原處罰機關陳述意
      見，而於收到裁決書後，始於九十八年九月三日向原處分
      機關陳述意見，有交通部公路總局臺北區監理所蘆洲監理
      站交通違規陳述單及查詢一件在卷可佐，揆諸上揭法條，
      原處分機關裁處異議人罰鍰四千五百元，尚無違誤。
五、綜上所述，本件異議人騎乘上開輕型機車於上揭時、地，確
    有「駕車行經有燈光號誌管制之交岔路口闖紅燈」之違規事
    實，應堪認定。又異議人未於應到案日期前繳納罰鍰亦未向
    原處分機關陳述意見，是原處分機關依道路交通管理處罰條
    例第五十三條第一項、第六十三條第一項第三款及違反道路
    交通管理事件統一裁罰基準表之規定，裁處異議人罰鍰四千
    五百元，並記違規點數三點，核無違誤。本件聲明異議為無
    理由，應予駁回。
六、據上論斷，應依道路交通案件處理辦法第十九條，裁定如主
    文。
中    華    民    國    98    年    10    月    29    日
                  交通法庭    法  官  白光華
以上正本證明與原本無異。
如不服本裁定，應於送達後五日內，敘明理由向本院提出抗告狀
。
                              書記官  莊川億
中    華    民    國    98    年    10    月    30    日


司法院資訊處製作；財團法人民間司法改革基金會備份。
